【裁判字號】    89,交訴,35
【裁判日期】    890531
【裁判案由】    肇事遺棄罪等
【裁判全文】
臺灣桃園地方法院刑事判決                          八十九年度交訴字第三五號
    公  訴  人  臺灣桃園地方法院檢察署檢察官
    被      告  甲○○
右列被告因肇事遺棄罪等案件，經檢察官提起公訴（八十九年度偵字第三八七一號）
，本院判決如左：
        主      文
甲○○因過失致人於死，處有期徒刑拾月；又駕駛動力交通工具肇事，致人死傷而逃
逸，處有期徒刑壹年貳月。應執行有期徒刑壹年拾月。
        事      實
一、甲○○於民國八十九年二月二十六日晚上九時許，駕駛車號Ｇ二－０九０三號自
    用小客車，沿桃園縣大溪鎮○○里○○○○路往復興鄉方向行駛，在該里一鄰三
    層一二二之二號前，理應注意車前情況，隨時採取必要之安全措施，及行車應遵
    守速限，且依當時之天候、路況，非其所不能注意，行經上開路段時，竟未注意
    前方有張雨辰橫越馬路，且未採取煞車減速之安全措施，仍以時速六十公里以上
    之速度超速行駛（速限為時速五十公里），而撞及正橫越馬路之張雨辰，使張雨
    辰受有右耳後頂枕部十五Ｘ十五公分擦傷併呈骨折、左胸部及肋骨多支骨折、左
    右小腿骨折等身體多處傷害，甲○○所駕車輛之左前方方向燈罩、保險桿片則掉
    落現場，甲○○於肇事後，竟完全未停車察看為張雨辰生存所必要之保護，不採
    取任何救護或其他必要措施，反加速逃逸，遺棄因車禍受傷之無自救力之人張雨
    辰，經附近鄰人以電話通知張雨辰之家屬，始趕到現場立即將張雨辰送醫，惟張
    雨辰仍因顱內出血等傷害，傷重不治死亡。而於次日（二十七日），甲○○將該
    車駛至大溪鎮○○路○段二七五號詠欣汽車修理廠委請不知情之黃世育維修該車
    受損部分，而經警於八十九年三月六日晚上九時許，在大溪鎮福安里一二鄰一七
    號住處，依上開現場掉落零件循線查獲甲○○。
二、案經張雨辰之子乙○○訴請臺灣桃園地方法院檢察署檢察官偵查起訴。
    理      由
一、訊據被告甲○○對於有在右揭時地超速撞及橫越馬路之行人張雨辰，及車禍發生
    後未下車察看逕自離去之事實均坦承不諱，惟矢口否認有肇事逃逸犯行，辯稱只
    知道有撞到東西，不知道是撞到人，後來覺得不對，有再回到現場，但沒有看到
    人，以為沒事，就將車送修云云。經查：右揭事實，業據告訴人即死者之子乙○
    ○到庭證述綦詳，乙○○向本院稱「是鄰居打電話告訴我的，我爸爸應該是一出
    去就被撞了，所以發現時已經發生二、三十分鐘了，發現我爸爸時他還沒有死亡
    ，有在動但是已經不能言語，我就趕快將他送到龍潭國軍０八四醫院急救，送醫
    時因為受傷太嚴重急救十五分鐘後，醫生就宣告不治死亡」等語（見本院八十九
    年五月十七日審判筆錄），並有道路交通事故調查報告表、現場照片、被告所駕
    車號Ｇ二－０九０三號肇事車輛及相驗照片多張附卷，及被告前開掉落於現場之
    汽車零件扣案可稽；而被害人張雨辰係因本件車禍受有腦部骨折、左胸部肋骨骨
    折、腳部骨折等多處傷害傷重而不治死亡，亦經台灣桃園地方法院檢察署檢察官
    督同法醫師相驗屬實，並製有勘驗筆錄、驗斷書及相驗屍體證明書各一件在卷可
    憑。被告雖一再否認知悉當時有撞及死者張雨辰云云，惟被告於警訊時已承稱駕
    駛自用小客車行經上開路段時，有看見死者欲穿過馬路都沒有看車，當我看見他
    時，已來不及剎車才會發生車禍等語，及於本院八十九年三月二十二日本院訊問
    時亦承稱「自己撞到人，很害怕我就跑了」等語，且依相驗卷附之道路交通事故
    調查報告表，死者張雨辰遭被告撞擊後有被拖行二百七十二公尺之遠，再參酌卷
    附死者之照片，其全身均受傷嚴重，尤其頭部、雙腳嚴重骨折，及再觀之偵查卷
    附被告所駕肇事車輛車禍受損情形之照片（見偵查卷第十五頁），其車輛之駕駛
    座前擋風駕玻璃部分因車禍已撞擊破損，顯然死者係遭被告所駕車輛之前方大力
    撞擊，使雙腳骨折，再大力反彈至車輛正前方擋風玻璃，再掉落地面遭拖行，被
    告不可能不知其所撞擊之物即為人體，被告猶空言辯稱不知有撞到人云云，顯係
    脫罪卸責之詞，不足採信。按行車速度應依標誌之規定；汽車行駛時，駕駛人應
    注意車前狀況，並隨時採取必要之安全措施道路交通安全規則第九十三條第一項
    、第九十四條第三項分別定有明文。被告駕車自應注意前開交通安全規則，且依
    當時之情況，又無不能注意之情形，竟疏未注意，以致肇事正橫越馬路之行人張
    雨辰死亡，其有過失甚明，且其過失行為與被害人之死亡間有相當因果關係；又
    被告駕車肇事致被害人受傷而陷於無自救力，竟未盡其依法令應負之救護義務，
    反駕車逕行離駛，其有逃逸及遺棄之意甚明。本件事證已臻明確，被告犯行洵堪
    認定。
二、核被告所為係犯刑法第二百七十六條第一項之過失致人於死罪、第一百八十五條
    之四之駕駛動力交通工具肇事，致人死傷而逃逸罪及刑法第二百九十四條第一項
    之遺棄罪。又被告駕車撞擊張雨辰，使張雨辰受有腦部、左胸部肋骨、雙腿骨折
    等傷害，且依張雨辰之子乙○○所述，其家屬到現場張雨辰尚完死亡，是認張雨
    辰因此車禍而為無自救力之人，公訴意旨謂張雨辰當場死亡，亦有誤會，而被告
    明知撞傷張雨辰，竟不依道路交通管理處罰條例第六十二條「汽車駕駛人，駕駛
    汽車肇事致人受傷或死亡，應即採取救護或其他必要措施，並向警察機關報告，
    不得駛離」之規定，未停車查看速為張雨辰生存所必要之保護，反起意加速逃離
    現場，除觸犯刑法第一百八十五條之四之駕駛動力交通工具肇事，致人死傷而逃
    逸罪，亦同時觸犯刑法第二百九十四條第一項之遺棄罪，且其一行為同時觸犯該
    二罪名，為想像競合犯，應依刑法第五十五條規定從一情節較重之同法第一百八
    十五條之四論處，公訴人就此部分之起訴法條雖僅論及被告涉犯刑法第一百八十
    五條之四罪，然因本院認與刑法第二百九十四條第一項之遺棄罪，有想像競合犯
    之裁判上一罪關係，自得一併審究。被告上開所犯刑法第二百七十六條第二項之
    過失致人於死罪及第一百八十五條之四肇事逃逸罪，二罪間，犯意個別、行為互
    殊，應分論併罰。爰審酌被告品行、超速肇事致行人死亡、過失程度嚴重、肇事
    後竟又逃逸、所犯情節非輕、所生之危害係侵害他人之生命、已與被害人家屬成
    立民事和解、犯罪態度等一切情狀，量處被告如主文所示之刑，並定其應執行之
    刑。又被告雖已與被害人家屬成立民事上和解，惟被害人之子乙○○已到庭陳稱
    本案雖已和解，但被告於和解過程並無誠意、態度惡劣，且肇事逃逸，使其父親
    張雨辰死亡，不願原諒被告等語，及本院亦認死者當時為年逾七十四歲之老人，
    竟於橫越馬路時慘遭被告超速撞擊，受傷非常嚴重而死亡，被告應負本件車禍全
    部之過失責任，及被告肇事後竟加速逃逸，置被害人於不顧，於數日始警循線查
    獲，頗具惡性，被告雖已為應負之民事責任之賠償，惟就其應負之刑事責任部分
    ，認不宜宣告緩刑，併此敘明。
據上論段，應依刑事訴訟法第二百九十九條第一項前段，刑法第一百八十五條之四、
第二百七十六條第二項、第二百九十四條第一項、第五十五條、第五十一條第五款，
罰金罰鍰提高標準條例第一條前段，判決如主文。
本案經檢察官魏雯祈到庭執行職務。
中      華      民      國      八十九    年    五      月  三十一    日
                                臺灣桃園地方法院刑事第四庭
                                      法  官  孫惠琳
右正本證明與原本無異。
如不服本判決，應於判決送達後十日內向本院提出上訴狀( 應附繕本 )，上訴於
臺灣高等法院。
                                      書記官   李勝楷
中        華        民        國   八十九   年   六   月    二    日
附論罪科刑依據之法條：
刑法第二百九十四條
對於無自救力之人，依法令或契約應扶助，養育或保護而遺棄之或不為其生存所必要
之扶助、養育或保護者，處六月以上五年以下有期徒刑。
因而致人於死者，處無期徒刑或七年以上有期徒，致重傷者，處三年以上十年以下有
期徒刑。
刑法第二百七十六條
因過失致人於死者，處二年以下有期徒刑、拘役或二千元（現已提高十倍為
二萬元）以下罰金。
從事業務之人，因業務上之過失犯前項之罪者，處五年以下有期徒刑或拘役
得併科三仟元（現已提高十倍為三萬元）以下罰金。


司法院資訊處製作；財團法人民間司法改革基金會備份。
